臺灣高雄地方法院刑事判決　　　　　　 100年度易字第1121號
公　訴　人　臺灣高雄地方法院檢察署檢察官
被　　　告　許富貴
上列被告因竊盜案件，經檢察官提起公訴（100 年度偵字第
18335 號），本院判決如下：
    主  文
許富貴犯侵入有人居住建築物竊盜罪，累犯，處有期徒刑捌月。
扣案鑰匙壹支沒收。又犯侵入有人居住建築物竊盜罪，累犯，處
有期徒刑捌月。扣案鑰匙壹支沒收。應執行有期徒刑壹年貳月。
扣案鑰匙壹支沒收。
    事  實
一、許富貴前因竊盜等案件，經本院分別以98年度審簡字第6864
    號、98年度審簡字第6303號判決各判處有期徒刑3 月、2 月
    確定，並經本院以99年度聲字第351 號裁定應執行有期徒刑
    4 月確定，於民國100 年2 月6 日縮刑期滿執行完畢。詎猶
    不知悔改，復意圖為自己不法之所有，而先後於附表所示時
    間，以所拾獲之鑰匙，開啟陳炳諺所經營並居住於其內之3
    樓之高雄市前鎮區○○○路355 之3 號「銓成萬物商城」5
    層樓建築物之1 樓後門後，進入該建築物1 樓及地下室徒手
    竊取如附表所示財物得逞。嗣警調閱現場監視器畫面，發現
    許富貴行竊經過，而循線查悉上情。
二、案經陳炳諺告訴暨高雄市政府警察局前鎮分局報告臺灣高雄
    地方法院檢察署檢察官偵查起訴。
    理  由
一、按被告以外之人於審判外之陳述，雖不符刑事訴訟法第159
    條之1 至之4 等4 條之規定，而經當事人於審判程序同意作
    為證據，法院審酌該言詞陳述或書面陳述作成時之情況，認
    為適當者，亦得為證據；又當事人、代理人或辯護人於法院
    調查證據時，知有刑事訴訟法第159 條第1 項不得為證據之
    情形，而未於言詞辯論終結前聲明異議者，視為有前項之同
    意，同法第159 條之5 定有明文。本案下列所引用之供述及
    非供述證據，業經本院依法踐行調查證據程序，公訴人、被
    告均不爭執各該證據之證據能力，且迄本院言詞辯論終結前
    未就上開證據之證據能力聲明異議，又查無依法應排除其證
    據能力之情形，是後述所引用證據之證據能力均無疑義，依
    法自有證據能力，均得作為本案證據，先予敘明。
二、上開犯罪事實，業據被告於本院審理中坦承不諱（見本院易
    字卷第23頁背面），核與證人即告訴人陳炳諺（見警卷第4
    頁至第6 頁、偵卷第26頁至第28頁）、證人黃秀芬（見警卷
    第7 頁至第8 頁、偵卷第38頁至第40頁）於警詢及偵查中之
    證述相符，並有高雄市政府警察局前鎮分局搜索筆錄、扣押
    物品目錄表、扣押物品收據（見警卷第9 頁至第13頁）、前
    鎮分局偵察隊贓物認領保管單（見警卷第18頁）、HP電腦買
    賣契約書（見警卷第19頁）、高雄市政府警察局前鎮分局刑
    警大隊竊盜案件嫌犯通聯紀錄表（見警卷第21頁）影本各1
    份、監視器畫面3 張（見警卷第22頁、第30頁）、現場暨扣
    押照片14張（見警卷第23頁至第29頁、第31頁至第37頁）、
    保管字號100 年度簡總管字第03452 號扣押物品清單1 紙（
    見偵卷第5 頁）可稽，足認被告自白與事實相符，被告犯行
    ，洵堪認定，應依法論科。
三、按100 年1 月26日修正通過並自100 年1 月28日施行之刑法
    第321 條第1 項第1 款規定：「犯竊盜罪而有下列情形之一
    者，處六月以上、五年以下有期徒刑，得併科新臺幣十萬元
    以下罰金：一、侵入住宅或有人居住之建築物、船艦或隱匿
    其內而犯之者。」。次按第321 條第1 項第1 款所謂有人居
    住之建築物，不以行竊時有人居住其內為必要，其居住人宿
    於樓上，或大樓管理員居住另室，而乘隙侵入其他房間行竊
    者，均不失為侵入有人居住之建築物行竊（最高法院69年台
    上字第3945號判例意旨參照）。又刑法第321 條第1 項第2
    款所謂毀越門扇牆垣，係指毀損或超越及踰越門扇牆垣而言
    ，與用鑰匙開鎖啟門入室者不同，所謂越進門扇牆垣，其越
    進二字亦應解為超越或踰越而進，非謂啟門入室即可謂之越
    進（最高法院22年上第454 號判例意旨參照）。是核被告係
    犯刑法第321 條第1 項第1 款之侵入有人居住建築物竊盜罪
    。被告2 次加重竊盜犯行，犯意各別、行為互殊，應分論併
    罰。公訴意旨雖認被告應成立侵入住宅竊盜罪，惟本件被告
    係進入上開建築物作為「銓成萬物商城」使用之1 樓、地下
    室行竊，該建物之1 樓、地下室既非供住宅使用，被告自非
    屬侵入住宅竊盜，但陳炳諺既居住於上開建物築3 樓，則被
    告侵入上開建築物之1 樓及地下室行竊，依上開說明，仍屬
    侵入有人居住之建築物竊盜。又被告有如事實欄所述之前科
    ，有台灣高等法院被告前案紀錄表在卷可查，是其前受有期
    徒刑執行完畢後，5 年內故意再犯本件法定刑為有期徒刑以
    上刑之罪，為累犯，應依刑法第47條第1 項規定加重其刑。
    爰審酌被告曾有數次竊盜前科，素行不佳，竟又不思以己力
    正當謀生，反圖不勞而獲，任意於侵入有人居住之建築物竊
    取他人財物，行為誠有不該，惟考量被告所竊得之財物，部
    分業經查獲，並由被害人領回，被告所造成之損害，稍有減
    輕，及被告犯後坦承犯行，尚非全無悔意，暨其犯罪之動機
    、目的、智識程度、生活狀況等一切情狀，量處如主文所示
    之刑。至扣案鑰匙1 把，係被告所有供其為上開犯罪所用之
    物，爰依刑法第38條第1 項第2 款規定宣告沒收。另起訴書
    雖請求依竊盜犯贓物犯保安處分條例，令被告入勞動場所強
    制工作云云。惟按保安處分係針對受處分人將來之危險性所
    為之處置，以達教化、治療之目的，為刑罰之補充制度。我
    國現行刑法採刑罰與保安處分雙軌制，係在維持行為責任之
    刑罰原則下，為協助行為人再社會化之功能，以及改善行為
    人潛在之危險性格，期能達成根治犯罪原因、預防犯罪之特
    別目的。是保安處分中之強制工作，旨在對嚴重職業性犯罪
    及欠缺正確工作觀念或無正常工作因而犯罪者，強制其從事
    勞動，學習一技之長及正確之謀生觀念，使其日後重返社會
    ，能適應社會生活。又竊盜犯贓物犯保安處分條例第3 條第
    1 項規定：18歲以上之「竊盜犯」、贓物犯，有犯罪之習慣
    者，得於刑之執行前，令入勞動場所強制工作。另刑法第90
    條第1 項亦規定：有犯罪之習慣或因遊蕩或懶惰成習而犯罪
    者，得於刑之執行完畢或赦免後，令入勞動場所，強制工作
    。即均係本於保安處分應受比例原則之規範，使保安處分之
    宣告，與行為人所為行為之嚴重性、行為人所表現之危險性
    及對於行為人未來行為之期待性相當之意旨而制定，而由法
    院視行為人之危險性格，決定應否令入勞動處所強制工作，
    以達預防之目的（最高法院95年度台上字第4615號判決意旨
    參照）。被告先前雖有竊盜前科，復為本件2 次竊盜，但尚
    難以此遽認被告已有犯罪之習慣，且被告僅係以偶而拾獲之
    扣案之機車鑰匙行竊，而非如一般所常見之慣竊，係以萬能
    鑰匙或其他自製之開鎖工具或開鎖手法行竊，可見被告係一
    時失慮而因短期之經濟困難始為本件犯行，與一般已形成竊
    盜之犯罪習慣者不同，而難遽認被告已有養成不易改變之犯
    罪「習慣」。且依現行制度，有期徒刑之執行，本即具矯正
    受刑人行為之作用，而本院認為被告上開犯行，科處主文所
    示之刑及所定之應執行刑，已足以令被告於上開徒刑執行完
    畢後，行為可以漸趨於符合社會規範，而無庸另依竊盜犯贓
    物犯保安處分條例，令被告入勞動場所強制工作。是本件單
    純刑罰制裁應足達成矯治目的，公訴意旨認應依竊盜犯贓物
    犯保安處分條例第3 條第1 項之規定，諭知被告於刑之執行
    前，令入勞動處所強制工作，尚無理由。
據上論斷，應依刑事訴訟法第299 條第1 項前段，刑法第321 條
第1 項第1 款、第47條第1 項、刑法第38條第1 項第2 款、第51
條第5 款，刑法施行法第1 條之1 ，判決如主文。
本案經檢察官陳建州到庭執行職務。
中    華    民    國   100    年    8     月    18    日
                  刑事第二庭    法  官  施盈志
以上正本證明與原本無異。
如不服本判決應於收受送達後10日內向本院提出上訴書狀，並應
敘述具體理由；如未敘述上訴理由者，應於上訴期間屆滿後20日
內向本院補提理由書（均須按他造當事人之人數附繕本）「切勿
逕送上級法院」。
中    華    民    國   100    年    8     月    18    日
                                書記官  吳和卿
附表：
┌───┬──────────┬────────────┐
│編號  │      時間          │       損失財物         │
├───┼──────────┼────────────┤
│  1   │100 年6 月12日上午6 │HP牌CQ45型筆記型電腦1台 │
│      │時許                │（價值新臺幣(下同) 1萬  │
│      │                    │9,000元）、釘槍1支（價值│
│      │                    │2,000元）、充電動鑽1支（│
│      │                    │價值1萬元）、充電電鑽1台│
│      │                    │（價值3,000元）、紅色   │
│      │                    │HILTZ電鑽組1組、鑽孔機1 │
│      │                    │組（價值1萬1,000元）、切│
│      │                    │管機（價值4,000餘元）   │
├───┼──────────┼────────────┤
│  2   │100年6月16日上午6時 │手機2支（價值1萬元）、  │
│      │許                  │Canno牌數位相機1台（價值│
│      │                    │1萬4,000元）、Hiatchi牌 │
│      │                    │電鑽充電組1台（價值4,000│
│      │                    │元）、ASEKO充電器（價值 │
│      │                    │150元）、               │
└───┴──────────┴────────────┘
附錄本判決論罪之法條：
中華民國刑法第321條
（加重竊盜罪）
犯竊盜罪而有下列情形之一者，處 6 月以上、5 年以下有期徒
刑，得併科新臺幣 10 萬元以下罰金：
一、侵入住宅或有人居住之建築物、船艦或隱匿其內而犯之者。
二、毀越門扇、牆垣或其他安全設備而犯之者。
三、攜帶兇器而犯之者。
四、結夥三人以上而犯之者。
五、乘火災、水災或其他災害之際而犯之者。
六、在車站、埠頭、航空站或其他供水、陸、空公眾運輸之舟、
    車、航空機內而犯之者。
前項之未遂犯罰之。